臺灣高等法院臺中分院民事判決　九十一年度訴字第六○號
　　　原　　　告　乙○○
　　　被　　　告　甲○○
右當事人間因請求侵權行為損害賠償事件，本院判決如左︰
　　　主　　　文
被告應給付原告新臺幣佰零萬陸仟佰玖拾柒元，及自九十一年八月十五日起，
至清償日止，按年息百分之五計算之利息。
訴訟費用由被告負擔。
本判決第一項於原告以新臺幣壹佰萬元為被告供擔保後，得假執行。但被告如於假執
行程序實施前，以新臺幣佰零萬陸仟佰玖拾柒元，為原告預供擔保，得免為假
執行。
　　　事　　　實
甲、原告方面：
一、聲明：
    (一)被告應給付原告新臺幣（下同）三百零三萬六千三百九十七元，及自附帶民事
      訴訟訴狀繕本送達被告翌日起至清償日止，按年息百分之五計算之利息。
    (二)願供擔保聲請宣告假執行。
二、陳述：
（一）、被告甲○○於民國（下同）九十一年二月十四日十四時三十分許，喝酒後駕
　　　　駛車牌號碼ＲＬ－七九八八號自用小客車，沿台中縣霧峰鄉○○路由東往西
　　　　行駛，途經該路四五之一號前，疏於注意車前狀況並保持安全距離，且因不
　　　　勝酒力而失控，致所駕駛之自小客車之左後視鏡擦撞同路對向（即由西往東
　　　　方向）由原告騎乘之車牌號碼ＯＢＫ－二五七號重型機車，致原告當場人車
　　　　倒地，受有左脛骨遠端開放性骨折、左小指開放性骨折等傷害。被告所為已
　　　　因觸犯公共危險及過失傷害等罪而被判處罪刑。
（二）、被告因過失不法侵害原告之身體及健康，應依民法第一百八十四條第一項前
        段第二項及第一百九十一條之二規定負侵權行為損害賠償責任。原告得請求
        被告賠償新台幣三百零三萬六千三百九十七元，其明細如下：
        (一)醫療費用：已支出八萬零五百八十七元。
        (二)看護費用：原告遭被告撞傷，已成肢障，無法正常行走，需人看護，請求
          被告賠償看護費之支出三百一十八萬九千三百四十九元。
          原告於九十一年二月十四日遭被告撞傷，於二月二十一日轉入中山醫學
            院附設醫院治療，於九十一年七月六日出院，但因左側踝關節功能全部
            喪失，無法正常行走，致活動困難，長期臥床，需人看護，於住院期間
            共支出看護費二十萬零五千七百元。
          原告於出院後由兒子林吉富向行政院勞工委員會申請准予聘請外勞看護
            原告，獲准自九十一年六月二十日起由印尼外勞哈亞蒂（HAYATI）看護
            ，每月支付薪資一萬五千八百元、就業安定基金二千元、健保費之僱主
            負擔七百一十九元、食宿負擔三千六百元、假日加班費每日八百元，每
            月以四次計算，計三千二百元，合計每月支付二萬五千三百五十九元，
            至九月二十六日止已支付三個月，計七萬六千零七十七元。另健保費已
            自九十一年九月起調漲，雇主每月之負擔為八百三十一元，故外勞之看
            護支出自九十一年九月起每月為二萬五千四百七十一元。原告之子林吉
            富已將看護費之債權讓與原告。原告於十九年十一月二十九日出生，於
            九十一年十月二十六日為七十歲，平均餘命為十一．八八年，每年應支
            付之看護費為三十萬五千六百五十二元（25,471×12＝305,652），依
            霍夫曼法一次請求十一年之看護費二百七十三萬四千零四十一元（305
             ,652 305,652  /1,000,000×8,944,950＝2,734,041.85，小數點以下
            不計），再加上第十二年之０．八八年十七萬三千五百三十一元（305
            ,652/1,000,000 ×645,161×0.88＝173,531.37，小數點以下不計），
            二者合計二百九十萬七千五百七十二元。合計看護費之支出共計三百十
            八萬九千三百四十九元。
          (三)精神上損害賠償：原告左側踝關節功能全部喪失，無法正常行走，精神
            上受創嚴重，請求精神上賠償一百萬元。
（三）、原告得請求四百二十六萬九千九百三十二元，暫先請求三百零三萬六千三百
        九十七元（原告請求看護費三百十八萬九千三百四十九元、醫療費用八萬零
        五百八十七元、精神上損害賠償一百萬元，合計四百二十六萬九千九百三十
        二元，茲暫先請求三百零三萬六千三百九十七元，其餘請求保留）。
乙、被告方面：
（一）、聲明：
        (一)原告之訴及假執行之聲請均駁回。
        (二)如受不利之判決，願供擔保請准宣告免為假執行。
（二）、陳述：
        (一)原告車輛對向行駛於被告之右側，未靠右行駛，原告與有過失，被告主張
          過失相抵。
        (二)對原告主張之醫療費用八萬零五百八十七元、住院期間看護費二十萬零五
          千七百元、出院後至九十一年九月二十六日止支付三個月外勞看護費七萬
          六千零七十七元部分不爭執。
        (三)九十一年九月二十六日以後至以原告平均餘命十一．八八年計算之看護費
          二百九十萬七千五百七十二元部分，被告不願賠償。
        (四)精神上損害賠償請求一百萬元過高。
　　　理　　　由
甲、得心證之理由：
一、本件原告主張：被告甲○○於九十一年二月十四日十四時三十分許，喝酒後駕駛
　　車牌號碼ＲＬ－七九八八號自用小客車，沿台中縣霧峰鄉○○路由東往西行駛，
　　途經該路四五之一號前，疏於注意車前狀況並保持安全距離，且因不勝酒力而失
　　控，致所駕駛之自小客車之左後視鏡擦撞同路對向（即由西往東方向）由原告騎
　　乘之車牌號碼ＯＢＫ－二五七號重型機車，致原告當場人車倒地，受有左脛骨遠
　　端開放性骨折、左小指開放性骨折等傷害，業據其提出診斷證明書為證，並經本
　　院九十一年度交上易字第一二七九號刑事判決判處罪刑在案。
二、被告雖抗辯原告車輛對向行駛於被告之右側，未靠右行駛，原告與有過失云云，
    惟按汽車行駛時，駕駛人應注意車前狀況，並隨時採取必要之安全措施，又汽車
    交會時，會車相互之間隔不得少於半公尺，道路交通安全規則第九十四條第三項
    、第一百條第五款分別定有明文。被告駕駛汽車，自應注意上述道路交通規則之
    規定，且當時天候為晴、有日間自然光線、路面乾燥、無缺陷、無障礙物、視距
    良好之情形，此有台中縣警察局道路交通事故調查報告表一份在卷可考，被告顯
    無不能注意之情事，竟疏於注意同路對向有告訴人乙○○駕駛機車行駛之狀況，
    以致肇事，致被害人乙○○受傷，被告顯有過失，而被告之過失行為與被害人之
    受傷間有相當因果關係，原告則無過失，被告主張過失相抵為不足採。
三、被告不法侵害原告之身體，既經認定，對於原告因而所受之損害，自應負賠償責
    任。
四、茲所應審酌者，為原告所得請求被告賠償之金額，爰分述如左：
  (一)醫療費八萬零五百八十七元部分：此部分被告不爭執，應全部予以准許。
  (二)看護費用部分：原告遭被告撞傷，已成肢障，無法正常行走，需人看護，其請求
    被告賠償看護費之支出三百一十八萬九千三百四十九元，其明細如下：
          原告於九十一年二月十四日遭被告撞傷，於二月二十一日轉入中山醫學
            院附設醫院治療，於九十一年七月六日出院，但因左側踝關節功能全部
            喪失，無法正常行走，致活動困難，長期臥床，需人看護，於住院期間
            共支出看護費二十萬零五千七百元，業據原告提出殘障手冊影本一張、
            診斷書影本一張、康福看護中心收據影本三張為證，並為被告所不爭執
            ，應全部予以准許。
          原告於出院後由兒子林吉富向行政院勞工委員會申請准予聘請外勞看護
            原告，獲准自九十一年六月二十日起由印尼外勞哈亞蒂（HAYATI）看護
            ，每月支付薪資一萬五千八百元、就業安定基金二千元、健保費之僱主
            負擔七百一十九元、食宿負擔三千六百元、假日加班費每日八百元，每
            月以四次計算，計三千二百元，合計每月支付二萬五千三百五十九元，
            至九月二十六日止已支付三個月，計七萬六千零七十七元，業據提出外
            勞哈亞蒂（HAYATI）資料影本一張，薪資表影本一張、行政院勞工委員
            會職業訓練局就業安定基金自行收納就業安定費款項統一收據影本三張
            、健保費繳款單影本一張為證，並為被告所不爭執，此部分應全部予以
            准許。另原告主張健保費已自九十一年九月起調漲，雇主每月之負擔為
            八百三十一元，故外勞之看護支出自九十一年九月起每月為二萬五千四
            百七十一元。原告之子林吉富已將看護費之債權讓與原告。原告於十九
            年十一月二十九日出生，於九十一年十月二十六日為七十歲，平均餘命
            為十一．八八年，每年應支付之看護費為三十萬五千六百五十二元（25
            , 471×12＝305,652），依霍夫曼法一次請求十一年之看護費二百七十
            三萬四千零四十一元（305,652/1,000,000×8,944,950＝2,734,041.85
            ，小數點以下不計) ，再加上第十二年之０．八八年十七萬三千五百三
            十一元 (305,652/1,000,000×645,161×0.88＝173,531.37，小數點以
            下不計) ，二者合計二百九十萬七千五百七十二元，業據原告提出債權
            讓與證書影本一張、行政院勞工委員會函影本一張、戶籍謄本一張、八
            十九年台閩地區簡易生命表一張為證，本院審酌原告之傷勢，認為其請
            求為正當，合計原告看護費之支出共計三百十八萬九千三百四十九元，
            應全部予以准許。
          (三)精神慰藉金一百萬元部分；查原告左側踝關節功能全部喪失，無法正常
            行走，精神確受極大痛苦，本院斟酌被告曾任汽車教練場教練，現已失
            業，房屋自建，但所佔基地為別人所有，未婚，為私立橋泰高工畢業。
            原告年事已高，沒有工作，亦無財產情況，及兩造之身分、地位、經濟
            能力等，認為原告請求一百萬元，尚屬合理，應全部予以准許。
          (四)從而，原告基於侵權行為之損害賠償請求權，請求被告賠償原告醫療費
          八萬零五百八十七元、看護費用三百一十八萬九千三百四十九元、精神慰
          藉金一百萬元，合計暫先請求三百零三萬六千三百九十七元及自起訴狀繕
          本送達被告翌日即九十一年八月十五日起，至清償日止，依法定利率計算
          之遲延利息部分，洵屬正當，應予准許。
乙、假執行之宣告：
    兩造陳明願供擔保，分別聲請宣告假執行及免為假執行，經核尚無不合，爰分別
    酌定相當擔保金額准許之。
丙、結論：本件原告之訴，為有理由，依民事訴訟法第七十八條、第三百九十條第二
    項、第三百九十二條，判決如主文。
中　　　華　　　民　　　國　　九十一　　年　　 十一　　 月　　 十九　　 日
~B1民事第三庭審判長法　官　陳照德
~B2　　　　　　　　法　官　蔡王金全
~B3　　　　　　　　法　官　曾謀貴
右為正本係照原本作成。
如對本判決上訴，須於收受判決送達後二十日內向本院提出上訴書狀，其未表明上訴
理由者，應於提出上訴後二十日內向本院提出上訴理由書（須按他造人數附具繕本）
，並繳納送達用雙掛號郵票拾份（每份拾肆元）。
上訴時應提出委任律師或具有律師資格之人之委任狀；委任有律師資格者，另應附具
律師及格證書及釋明委任人與受任人有民事訴訟法第四百六十六條之一第一項但書或
第二項（詳附註）所定關係之釋明文書影本。
~B 　 　　　　　　書記官　林振甫
中　　　華　　　民　　　國　　九十一　　年　　 十一　　 月　　 十九　　 日
附註：
民事訴訟法第四百六十六條之一（第一項、第二項）
對於第二審判決上訴，上訴人應委任律師為訴訟代理人。但上訴人或其法定代理人具
有律師資格者，不在此限。
上訴人之配偶、三親等內之血親、二親等內之姻親，或上訴人為法人、中央或地方機
關時，其所屬專任人員具有律師資格並經法院認為適當者，亦得為第三審訴訟代理人
。
                                                                        Ｂ
